臺灣桃園地方法院民事簡易判決　　　　110年度桃簡字第569號
原　　　告　徐玉貞　
被　　　告　李傳偉　
上列當事人間請求損害賠償事件，本院於民國110 年10月28日言
詞辯論終結，判決如下：
    主    文
一、被告應連帶給付原告新臺幣61,991元，及自民國一一○年九
    月九日起至清償日止，按週年利率百分之五計算之利息。
二、原告其餘之訴駁回。
三、訴訟費用（除減縮部分）由被告負擔百分之七十，餘由原告
    負擔。
四、本判決第一項得假執行。
五、原告其餘假執行聲請駁回。
    事實及理由
壹、程序部分：
    按簡易訴訟之訴狀送達後，原告不得將原訴變更或追加他訴
    ，但擴張或減縮應受判決事項之聲明者，不在此限，民事訴
    訟法第436 條第2 項適用第255 條第1 項但書第3 款定有明
    文。經查，原告起訴請求：「被告應給付原告新臺幣（下同
    ）130,000 元，及自起訴狀繕本送達翌日起至清償日止，按
    週年利率5 ％計算之利息」（見本院卷第4 頁），後於民國
    110 年10月28日言詞辯論期日變更訴之聲明為：「被告應給
    付原告88,559元，及自起訴狀繕本送達翌日起至清償日止，
    按週年利率5 ％計算之利息」（見本院卷第26頁），核其為
    減縮應受判決事項之聲明，應予准許。
貳、實體部分：
一、原告主張：原告於108 年6 月15日21時32分許，駕駛車牌號
    碼000-0000號自用小客車（下稱系爭車輛），沿桃園市桃園
    區中山路往桃園市政府方向行駛，行經桃園市桃園區中山路
    與上海路之交岔路口（下稱肇事路口）而右轉彎欲進入愛買
    賣場時，遭被告騎乘車牌號碼000-000 號普通重型機車（下
    稱肇事機車）自後追撞，致原告受有車輛維修零件折舊加計
    工資費用共計88,559元之損失，爰依侵權行為之法律關係提
    起本件訴訟，請求被告賠償88,559元等語，並聲明：被告應
    給付原告88,559元，及自起訴狀繕本送達翌日起至清償日止
    ，按週年利率5 ％計算之利息。
二、被告則以：原告駕車在右轉彎前並未顯示方向燈，當時我已
    經來不及煞車，我認為原告有過失等語，資為抗辯，並聲明
    ：原告之訴駁回。
三、本院得心證之理由：
  ㈠按因故意或過失，不法侵害他人之權利者，負損害賠償責任
    。汽車、機車或其他非依軌道行駛之動力車輛，在使用中加
    損害於他人者，駕駛人應賠償因此所生之損害，民法第184
    條第1 項前段、第191 條之2 前段分別定有明文。又汽車行
    駛時，駕駛人應注意車前狀況及兩車並行之間隔，並隨時採
    取必要之安全措施；汽車超車時，應依下列規定：五、前行
    車減速靠邊或以手勢或亮右方向燈表示允讓後，後行車始得
    超越。超越時應顯示左方向燈並於前車左側保持半公尺以上
    之間隔超過，行至安全距離後，再顯示右方向燈駛入原行路
    線，道路交通安全規則第94條第3 項、第101 條第1 項第5
    款亦分別定有明文。再汽車駕駛人禁止在前行車之右側超車
    ，道路交通管理處罰條例第47條第3 款復有明文。經查，原
    告於上開時間駕駛系爭車輛在前，被告則騎乘肇事車輛在後
    ，兩車行經肇事路口前，均係行駛在桃園市桃園區中山路之
    外側之直行及右轉車道上，適於肇事路口前，肇事車輛欲自
    系爭車輛之右方超越系爭車輛時，原告則駕駛系爭車輛在肇
    事路口右轉彎欲進入愛買賣場，系爭車輛之右側車身遂與肇
    事車輛發生碰撞乙情，有道路交通事故現場圖、道路交通事
    故調查表㈠、調查報告表㈡與現場照片及現場監視錄影畫面
    光碟等（見本院卷第18至19頁、第22至25頁）在卷可憑；而
    本院勘驗現場監視錄影畫面結果略以：於影片時間01：10秒
    許，系爭車輛行駛在該路段外側車道，然未顯示右轉方向燈
    ，而於影片時間01：11秒許，肇事車輛自系爭車輛右後方行
    駛而來，後於影片時間01：14秒許，系爭車輛開始向右偏駛
    ，然仍未顯示方向燈，而肇事車輛已在系爭車輛右後方不遠
    處，嗣於影片時間01：16秒許，系爭車輛右側與肇事車輛發
    生碰撞乙情，亦有本院勘驗筆錄（見本院卷第26頁背面）在
    卷可參，且為兩造所不爭執（見本院卷第26頁背面至第27頁
    ），足見被告騎乘肇事車輛行經前開交叉路口前，並未減速
    慢行，作隨時停車之準備，並採必要之迴避措施，且未依上
    開道路交通安全規則之規定而自系爭車輛右側超車，堪認被
    告疏未注意逕自直行而與系爭車輛發生碰撞，自有過失。
  ㈡另汽車行駛至交岔路口，其行進、轉彎，應依下列規定：四
    、右轉彎時，應距交岔路口三十公尺前顯示方向燈或手勢，
    道路交通安全規則第102 條第1 項第4 款定有明文。而上開
    法規之立法意旨在於車輛行駛並無法像人一般用口說出或以
    肢體動作指出欲行進之方向，因而須透過方向燈等之顯示來
    提醒並使周遭車輛得以辨識該車行車動向，以維護用路人之
    安全。查，原告駕駛系爭車輛行經上開交岔路口前並未顯示
    右轉之方向燈即行右轉乙情，業經被告於本院詢問時指述明
    確（見本院卷第26頁），並為原告於本院詢問時所供認（見
    本院卷第26頁），復有上開勘驗筆錄在卷可佐，揆諸上開規
    定，可認原告駕駛系爭車輛亦疏未注意逕自右彎而與直行之
    肇事車輛發生碰撞，自與有過失。
  ㈢至桃園市政府車輛行車事故鑑定會桃市鑑0000000 號鑑定意
    見書（下爭系爭鑑定意見書）中雖認：原告駕駛自用小客車
    無肇事因素等語（見本院卷第30頁）。然查，系爭鑑定意見
    書係認系爭車輛在行經肇事路口前有顯示右轉之方向燈，並
    據此認定原告無肇事因素（見本院卷第29頁背面）。惟原告
    駕駛系爭車輛在肇事路口前並未顯示右轉之方向燈乙情，業
    經本院認定如上，是系爭鑑定意見書認定之事實有誤，則其
    上開結論自不足憑採。
  ㈣本院考量兩造上開各自違反注意義務之情節、迴避事故發生
    之可能性後，認被告應負70％之過失責任，原告則應負30％
    之與有過失責任。從而，被告駕駛行為確有過失，且其過失
    行為與原告所受損害具有相當因果關係，是被告應負系爭車
    輛損害賠償之責。
  ㈤損害賠償金額：
  ⒈負損害賠償責任者，除法律另有規定或契約另有訂定外，應
    回復他方損害發生前之原狀，且債權人得請求支付回復原狀
    所必要之費用，以代回復原狀，民法第213 條第1 、3 項定
    有明文。又物被毀損者，被害人除得依民法第196 條行使權
    利外，亦得依第213 條第3 項請求支付回復原狀所必要之費
    用，最高法院107 年度台上字第1618號民事判決參照。債權
    人所得請求者既為回復原狀之必要費用，倘以修復費用為估
    定其回復原狀費用之標準，則修理材料以新品換舊品時，即
    應予折舊，最高法院96年度台上字第854 號民事判決參照。
    另依行政院財政部發布之固定資產耐用年數表及固定資產折
    舊率表規定，汽車如非屬運輸業用客車、貨車，耐用年數為
    5 年，依定率遞減法每年折舊千分之369 ，其最後1 年之折
    舊額，加歷年折舊累計額，總和不得超過該資產成本原額之
    10分之9 。
  ⒉經查，系爭車輛修理費用總計為131,466 元（含零件67,192
    元、工資64,274元）乙情，有服務明細表及統一發票（見本
    院卷第7 至8 頁）在卷可稽，惟零件費用既係以舊換新，即
    應計算折舊，而系爭車輛為自用小客車，非屬運輸業用客車
    、貨車，且出廠日係106 年4 月乙節，有公路監理電子閘門
    附卷可參，系爭車輛至本件車禍事故發生之108 年6 月15日
    止，使用已有2 年3 月期間，則揆諸上開折舊規定，零件部
    分費用折舊後之金額應為24,285元（計算式詳如附表），另
    加計工資64,274元，則原告得請求系爭車輛修復之費用應為
    88,559元（計算式：24,285元＋64,274元＝88,559元）。
  ⒊按損害之發生或擴大，被害人與有過失者，法院得減輕賠償
    金額，民法第217 條第1 項定有明文。經查，系爭車輛回復
    原狀費用88,559元已見前述，而被告就系爭事故應負70％過
    失責任，原告應負30％與有過失責任已見前述。準此，依過
    失比例計算，被告應賠償原告損害金額為61,991元（計算式
    ：88,559×70％≒61,991，小數點以下四捨五入）。
四、末按給付有確定期限者，債務人自期限屆滿時起，負遲延責
    任；給付無確定期限者，債務人於債權人得請求給付時，經
    其催告而未為給付，自受催告時起，負遲延責任。其經債權
    人起訴而送達訴狀，或依督促程序送達支付命令，或為其他
    相類之行為者，與催告有同一之效力；又遲延之債務，以支
    付金錢為標的者，債權人得請求依法定利率計算之遲延利息
    ，而應付利息之債務，其利率未經約定，亦無法律可據者，
    週年利率為5 ％，民法第229 條第1 項、第2 項、第233 條
    第1 項前段及第203 條分別定有明文。查，本件原告請求請
    求被告給付系爭車輛回復原狀費用61,991元部分，係以支付
    金錢為標的，且無確定期限，又未約定利息，則被告應自受
    催告時起，負遲延責任，則原告就上述得請求之金額，併請
    求自起訴狀繕本送達被告之翌日即110 年9 月9 日（見本院
    卷第12頁）起至清償日止，按年息5 ％計算之利息，自屬有
    據。
五、綜上所述，原告依侵權行為之法律關係，請求被告給付61,9
    91元，及自110 年9 月9 日起至清償日止，按週年利率5%計
    算之利息，為有理由，應予准許。逾此範圍之請求，為無理
    由，應予駁回。
六、本件原告勝訴部分，係就民事訴訟法第427 條訴訟適用簡易
    程序所為被告敗訴之判決，依同法第389 條第1 項第3 款之
    規定，應依職權宣告假執行。至原告雖聲明願供擔保請准宣
    告假執行，惟本院既已職權宣告假執行，原告此部分聲請，
    核僅為促請本院職權發動，自無庸另為准駁之諭知。另原告
    敗訴部分，假執行之聲請駁回。
七、本件事證已臻明確，兩造其餘主張、陳述及所提之證據，經
    審酌判決結果並無影響，爰不逐一論述，附此敘明。
八、訴訟費用負擔之依據：民事訴訟法第79條。
中    華    民    國   110    年    11    月    26    日
                  桃園簡易庭  法  官  顏嘉漢
以上為正本係照原本作成。
如不服本判決，應於送達後20日內，向本院提出上訴狀並表明上
訴理由，如於本判決宣示後送達前提起上訴者，應於判決送達後
20日內補提上訴理由書（須附繕本）。
如委任律師提起上訴者，應一併繳納上訴審裁判費。
中    華    民    國   110    年    11    月    26    日
                              書記官  楊上毅
附表
折舊時間           金額
第1年折舊值        67,192×0.369=24,794
第1年折舊後價值    67,192-24,794=42,398
第2年折舊值        42,398×0.369=15,645
第2年折舊後價值    42,398-15,645=26,753
第3年折舊值        26,753×0.369×(3/12)=2,468
第3年折舊後價值    26,753-2,468=24,285